臺灣士林地方法院刑事裁定　　　　　　　 94年度自緝字第3號
自　訴　人　乙○○
被　　　告　甲○○
上列被告因詐欺案件，經自訴人提起自訴，本院裁定如下：
    主  文
自訴駁回。
    理  由
一、按法院或受命法官於自訴案件第1 次審判期日前訊問及調查
    結果，如認為案件有刑事訴訟法第252 條至第254 條之情形
    者，得以裁定駁回其自訴，同法第326 條第3 項定有明文。
二、本件自訴意旨略以：被告甲○○參加由自訴人擔當會首，每
    月會款新台幣（下同）30,000元，會期自民國81年5 月5 日
    起自83年3 月5 日止之合會，被告共計參加2 會，並分別於
    81年7 月5 日、81年8 月5 日得標，自訴人將得標金額全數
    給付被告後，被告竟自81年11月5 日起即拒不給付死會會款
    予告訴人，至本合會結束為止，被告積欠自訴人會款共計1,
    026,300 元（即34次死會之會款），經自訴人屢次催討，被
    告均置之不理，甚而避不見面，因認被告涉犯刑法詐欺取財
    罪嫌云云。
三、按犯罪事實，應依證據認定之，無證據不得推定其犯罪事實
    ，又犯罪嫌疑不足者，應為不起訴之處分，同法第154 條第
    2 項、第252 條第10款，分別定有明文。又刑法第339 條詐
    欺罪之成立，以意圖為自己或第三人不法所有，以詐術使人
    將本人或第三人之物交付，或得財產上不法之利益或使第三
    人得之。所謂以詐術，必須被詐欺人因詐術而陷於錯誤，若
    其所用之方法，不能認為詐術，亦不致使人陷於錯誤，即不
    構成該罪，有最高法院46年台上字第260 號判例可資參照。
    至於債務人於債之關係成立後，如有未依債之本旨履行民事
    債務之情形，在一般社會經驗上可能之原因甚多，縱令是出
    於惡意不為履行，苟無足以證明其在債之關係發生時，自始
    即具有不法所有意圖之積極證據，亦僅能令負民事債務不履
    行之責任，依刑事訴訟法第154 條第2 項之規定，尚不得據
    此債信違反之客觀事態，而推定債務人原有詐欺取財或詐欺
    得利之犯意。
四、本院查：
(一)本件自訴人認被告涉犯刑法第339 條之詐欺罪嫌，無非係以
    被告自81年5 月5 日起參加由自訴人擔任會首之互助會，詎
    被告於取得所參加2 會之得標金後，竟自同年11月5 日起即
    未繳付會款，並避不見面等語，為其主要之論據。訊據被告
    堅決否認有上揭被訴之犯行，辯稱：其因一時經濟困難無法
    支付，並無詐欺之意圖等語。經查，被告係自訴人於81年5
    月5 日所起之互助會會員，被告並分別於81年7 月5 日、81
    年8 月5 日得標，於得標後自81年11月5 日起即未按期繳付
    會款，嗣由被告預先開立數張支票藉以償還會款並書寫借據
    1 紙予自訴人等事實，業據被告供明在卷，且為自訴人所不
    否認，並有自訴人所提供之互助會會員名錄及支票影本10
    張在卷可稽，應甚明確，堪予認定。又自訴人於本院91年7
    月12日訊問時陳稱：「（被告是否有繳過6 期會款？）有，
    但在跟會前他就有跟我調過錢，但是借多少錢我還要查資料
    ，會款或許就是拿這些錢去繳的。」、91年10月21日訊問時
    陳稱：「（... 被告是在7 月5 日及8 月5 日得標，但是在
    11月5 日才未繳款，是否表示他在9 月、10月繳過會款？）
    沒有，他當時改跟我用借的。」、「（既然他7 、8 月份標
    走會錢，為何9 月份的會錢還要跟妳借？）他說他有困難就
    開支票跟我借... 」、91年11月25日訊問時陳稱：「（被告
    之前既然已經向妳借錢，為何還同意讓被告跟會？）被告說
    要跟會當時，他只欠我10萬餘元，他說他要標會還我，而且
    他當時有上班，所以我想說他資力應該沒有問題。」等語明
    確在卷，顯見自訴人同意被告參加系爭合會時，對於被告之
    經濟狀況即跟會前即已向自訴人調借現金，該等借款尚需以
    標會方式償還，即已有所知悉，被告亦未以其他積極之行為
    向自訴人虛張其資力，是依自訴人所訴情節，尚難認被告於
    入會之際有何施用詐術之情事，而自訴人既已明知被告之經
    濟狀況不佳，當可預見被告將來有無法履行清償責任之可能
    ，其既願意接受，顯為評估過受償風險後所為之決定，是自
    訴人既願承擔被告屆期不履行債務之風險，自難認其有何陷
    於錯誤之情事。綜上所述，被告於參與由自訴人為首之互助
    會之際，既無施用詐術之行為，自難僅以自訴人之上開指訴
    ，遽令被告負詐欺之罪責，是其所涉上開詐欺犯行，尚屬無
    從證明。此外，復查無其他積極證據足資證明被告有何詐欺
    之犯行，其犯罪嫌疑尚屬不足。
(二)綜上，本案經調查後，認純屬債務不履行之民事糾葛，要與
    刑責無涉，自訴人應循民事救濟程序主張權利為是，被告犯
    罪嫌疑不足，依照首開說明，本件自訴應予駁回。
據上論結，應依刑事訴訟法第326 條第3 項、第252 條第10款，
裁定如主文。
中　　華　　民　　國　　94　　年　　6 　　月　　7 　　日
                  刑事第三庭審判長法  官  李正紀
                                  法  官  周群翔
                                  法  官  吳祚丞
以上正本證明與原本無異。
如不服本判決應於送達後10日內，向本院提出上訴狀。
                                  書記官  林立原
中　　華　　民　　國　　94　　年　　6 　　月　　9 　　日
